【裁判字號】    99,訴,1536
【裁判日期】    991228
【裁判案由】    給付借款
【裁判全文】
臺灣臺南地方法院民事判決              99年度訴字第1536號
原      告  姜許蘭珠
訴訟代理人  姜傑騰
被      告  王能山
上列當事人間請求給付借款事件，經本院於民國99年12月21日言
詞辯論終結，判決如下：
    主      文
被告王能山應給付原告新台幣貳佰萬元，及自民國九十九年十月
二十八日起至清償日止，按年息百分之五計算之利息。
訴訟費用新台幣貳萬零捌佰元由被告負擔。
本判決於原告以新台幣陸拾陸萬柒仟元供擔保後得假執行，但被
告王能山如於執行標的物拍定、變賣前以新臺幣貳佰萬元為原告
預供擔保，得免為假執行。
    事實及理由
甲、程序部分
一、按「原告於判決確定前，得撤回訴之全部或一部。」，民事
    訴訟法第262條第1項前段分別定有明文；本件原告起訴時，
    係以鄭麗玉、王婌恩及王能山為被告，惟原告嗣於民國99年
    12月 7日具狀撤回對鄭麗玉、王婌恩之起訴，是原告撤回對
    鄭麗玉、王婌恩之起訴，核與上開規定相符，應予准許，先
    予敘明。
二、本件被告王能山經合法通知，未於最後言詞辯論期日到場，
    核無民事訴訟法第 386條所列各款情形，爰依原告之聲請，
    由其一造辯論而為判決。
甲、實體部分
一、原告起訴主張：
  (一)被告王能山向原告借款新台幣（下同） 200萬元，並交付其
    於民國（下同）93年9月17日簽發95年9月17日到期，票號63
    4526號及93年9月17日簽發95年9月17日到期，票號634528號
    本票各一紙，作為憑證及擔保，詎屆期提示，被告並未兌現
    ，且未償還前揭借款，故依借款返還請求權提起本件訴訟。
  (二)被告承認分別於93年9月17日及94年9月17日向原告借得各10
    0萬元，合計200萬元，但其稱於93年 9月17日向原告借款時
    ，曾簽發94年9月17日期面額100萬元，付款人為中興銀行（
    現改為聯邦銀行）富強分行，帳號為 0000000甲存帳號支票
    一紙，交付原告，該紙支票屆期由原告提示兌現，故被告已
    清償原告其中100萬元，僅只積欠原告100萬元借款未還。然
    被告所述不實；被告確實向原告借款 200萬元，而且原告確
    實有交付該 200萬元予被告收受無誤，為被告所承認之事實
    。至於被告所稱曾經於94年9月17日清償原告100萬元，惟查
    ，被告已承認於94年9月17日向原告借得100萬元，如被告當
    日清償原告前次所欠之借款 100萬元，又焉須於當日再向原
    告借款100萬元，可見其所述不實。且94年9月17日被告第二
    次向原告借款時，亦未曾交付其所述之支票予原告，原告亦
    未曾兌現該100萬元支票等語。
  (三)並聲明：
    1.被告王能山應給付原告 2,000,000元，及自支付命令送達
      之翌日起至清償日止，按年息百分之5計算之利息。
    2.訴訟費用由被告負擔。
    3.原告願供擔保請准為假執行宣告。
二、被告王能山則以：原告依借貸關係向被告請求給付借款 200
    萬元及其法定利息，其中本金逾 100萬元及其利息部分依法
    無據：
  (一)被告不否認曾於93年9月17日向原告借款100萬元，同時簽發
    到期日為94年9月17日，面額 100萬元之本票1張交付原告之
    事實，然當時應原告要求同時另簽發發票人為被告王能山，
    付款人為中興銀行（現改為聯邦銀行）富強分行，到期日同
    為94年9月17日，第0000000甲存帳號面額100萬元之支票1張
    （支票存根遺失，故票號不詳）交付原告收執；期間均依約
    給付原告利息，嗣於94年 9月17日清償期屆至，被告所簽發
    之上開支票已由原告如期兌現而獲清償。
  (二)嗣因被告仍須金錢週轉，因此，原告於94年9月17日另借100
    萬元予被告，同日再由被告簽發到期日為95年 9月17日，面
    額100萬元之本票1張予原告收執，同時向訴外人王婌恩借用
    支票l張面額100萬元，到期日同為95年 9月17日（即原告支
    付命令聲請狀附表欄最末行所示王婌恩簽發之支票），交由
    原告收執，然當時原告卻未將前一張即93年 9月17日簽發之
    本票返還被告，被告因急需再向原告借款且信賴原告，故並
    未積極向原告請求返還該張本票。
  (三)是被告王能山實際積欠原告之借款本金僅為94年 9月17日該
    次借款100萬元而已；從而，原告以上開2張本票為據，請求
    被告王能山給付200萬元及其利息，即非有據。
  (四)並聲明：
  1.原告之訴駁回。
  2.訴訟費用由原告負擔。
三、本件兩造不爭執之事項：
  (一)被告王能山於93年9月17日向原告借得100萬元，被告簽發到
    期日為94年9月17日，面額100萬元之本票1張交付原告。
  (二)被告王能山於94年9月17日向原告借得100萬元，被告簽發到
    期日為95年9月17日，面額100萬元之本票1張交付原告。
  (三)承上，被告王能山自認曾向原告借款共計200萬元。
四、本院得心證之理由：
  (一)按消費借貸契約，借用人應於約定期限內，返還與借用物種
    類、品質、數量相同之物。又遲延之債務，以支付金錢為標
    的者，債權人得請求依法定利率計算之遲延利息，但約定利
    率較高者，仍從其約定利率。民法第478條前段及第233條第
    1項分別定有明文。
  (二)原告主張被告王能山向其借款 200萬元，迄未償還；被告王
    能山固自認曾向原告借款共計 200萬元，然辯稱其曾應原告
    要求，除簽發到期日為94年 9月17日，面額100萬元之本票1
    張交付原告外，其於93年 9月17日借款同時另簽發發票人為
    被告王能山，付款人為中興銀行（現改為聯邦銀行）富強分
    行，到期日同為94年 9月17日，第0000000甲存帳號面額100
    萬元之支票（下稱系爭支票） 1張交付原告收執，期間均依
    約給付原告利息，嗣於94年 9月17日清償期屆至，被告所簽
    發之上開支票已由原告如期兌現而獲清償云云；惟原告則陳
    稱前開被告所簽發系爭支票「也是退票，並沒有清償」等語
    。經查，原告提出被告王能山向其借款之證據包括到期日為
    94年9月17日、面額100萬元之本票及到期日為95年 9月17日
    、面額100萬元之本票各1張作為債權證明，被告雖辯稱係因
    急需再向原告借款且信賴原告，故並未積極向原告請求返還
    到期日為94年9月17日、面額100萬元之本票云云，然被告並
    無法提出確已向原告清償 100萬元之具體證據，則被告空言
    主張，尚難憑採；至原告主張本件被告未按期清償系爭借款
    ，依上開證據，堪認為真實。
  (三)綜上，本件原告主張被告向其借款，被告王能山未依約還款
    ，全部債務已視為到期一節，業已認定如前。則原告請求被
    告清償借款並應給付依法定利率計算之遲延利息，應屬有據
    。
五、從而，原告依消費借貸之法律關係，請求被告給付借款2,00
    0,000元，及如主文第1項所示之利息，為有理由，應予准許
    。
六、假執行之宣告：本件原告陳明願供擔保請求宣告假執行，經
    查核無不合，爰酌定相當擔保金額准許之。並依同法第 392
    條第2項、第3項規定，依職權宣告被告如於執行標的物拍定
    變賣前預供擔保後，得免為假執行。
七、末按法院為終局判決時，應依職權為訴訟費用之裁判。訴訟
    費用，由敗訴之當事人負擔。民事訴訟法第87條第1項及第7
    8條分別定有明文。本件訴訟標的金額為2,000,000元，其訴
    訟費用為第一審之裁判費20,800元，此外並無其他訴訟費用
    之支出，爰依上開規定確定被告王能山應負擔之訴訟費用如
    主文第2項所示。
八、據上論結，本件原告之訴為有理由，依民事訴訟法第385條
    第1項前段、第78條、第87條第1項，判決如主文。
中    華    民    國    99    年    12    月    28    日
                  民事第三庭    法  官  何清池
以上正本係照原本作成。
如不服本判決，應於送達後廿日內，向本院提出上訴狀並表明上
訴理由，如於本判決宣示後送達前提起上訴者，應於判決送達後
廿日內補提上訴理由書（須附繕本）。如委任律師提起上訴者，
應一併繳納上訴審裁判費。
中    華    民    國    99    年    12    月    28    日
                                書記官  謝明達

司法院資訊處製作；財團法人民間司法改革基金會備份。
